臺灣高等法院高雄分院刑事裁定
111年度毒抗字第361號
抗  告  人  
即  被  告  翁玹箖



上列抗告人因聲請觀察勒戒案件，不服臺灣高雄地方法院中華民
國111年10月25日裁定(111年度毒聲字第808號)，提起抗告，本
院裁定如下：
    主  文
抗告駁回。
    理  由
一、原審裁定意旨略以：抗告人及被告翁玹箖(下稱被告)基於施
    用第二級毒品甲基安非他命之犯意，於民國111年3月27日4
    時6分為警採集尿液回溯72小時內某時，在不詳時間、地點
    ，以不詳方式，施用甲基安非他命1次。嗣於同年月27日0時
    40分許，在高雄市○○區○○○路000號前，因形跡可疑而為警盤
    查，當場扣得已施用過之愷他命2包、已施用過含第二級毒
    品甲基安非他命成分之咖啡包1包、開山刀等物品，並經警
    採尿送驗始悉上情。爰依毒品危害防制條例第20條第1項規
    定，裁定將被告送勒戒處所觀察、勒戒。
二、抗告意旨略以：我並未於原裁定認定之時間施用甲基安非他
    命，事實上我只有施用愷他命。家裡只剩我一個人在工作，
    我不能把工作停掉，請求法院再重新驗尿一次云云。
三、按犯毒品危害防制條例第10條之罪者，檢察官應聲請法院裁
    定，令被告入勒戒處所觀察、勒戒，其期間不得逾二月，毒
    品危害防制條例第20條第1項定有明文。
四、被告雖以前揭情詞置辯，惟查：
  ㈠依毒品檢驗學上之常規，尿液中含毒品成分反應所使用之檢
    驗方法，對於受檢驗者是否確有施用毒品行為之判斷，在檢
    驗學常規上恆有絕對之影響。其以酵素免疫分析或薄層定性
    分析等方式為初步篩檢者，因具有相當程度偽陽性之可能，
    如另以氣（液）相層析、質譜分析等較具公信力之儀器為交
    叉確認，因出現偽陽性反應之機率極低，核足據為對涉嫌人
    不利之認定，此為邇來我國實務所肯認，且為本院執行職務
    所知悉之事項；再者，毒品施用後可檢出之時間，與服用劑
    量、服用頻率、尿液採集時間點、個人體質與代謝情況等因
    素有關，因個案而異。依據2018年美國FDA網站公布尿液中
    施用海洛因後可檢出之時限為1至3天、甲基安非他命為2至3
    天，有衛生福利部食品藥物管理署108年1月31日FDA管字第1
    089000957號函文參照。
  ㈡被告於111年3月27日4時6分許為警採集之尿液，經正修科技
    大學超微量研究科技中心先以酵素免疫分析法為初步檢驗、
    再以液相層析串聯式質譜法確認檢驗結果，確呈可待因、嗎
    啡、安非他命及甲基安非他命陽性反應，其中安非他命檢出
    濃度為4,440ng/ml，甲基安非他命檢出濃度為35,140ng/ml
    等情，有該中心111年5月4日尿液檢驗報告（原始編號：L00
    -000-000號）及高雄市政府警察局刑事警察大隊偵五隊14分
    隊111年度偵辦毒品案件尿液採證代碼對照表（檢體代碼：L
    00-000-000號）在卷可憑。依前揭說明，本件即可排除偽陽
    性反應產生之可能。參以上開尿液檢驗所現之安非他命、甲
    基安非他命濃度，明顯超過濫用藥物尿液檢驗作業準則第18
    條規定之甲基安非他命陽性判定標準即「甲基安非他命500n
    g/ml，且其代謝物安非他命之濃度在100ng/ml以上」甚多，
    足認被告確有於上開採尿時回溯72小時內某時（不含公權力
    拘束期間），在不詳地點，以不詳方式，施用甲基安非他命
    無訛。
　㈢被告於抗告意旨雖否認有施用第二級毒品犯行，惟被告於偵
    查時供稱：若尿液有驗出第二級毒品陽性反應，願承認有施
    用第二級毒品等語(偵卷第62頁)，而本案除上開驗尿報告外
    ，並有當場扣得已施用過含第二級毒品甲基安非他命成分之
    咖啡包1包在卷可佐，是被告空言否認施用第二級毒品犯行
    ，尚無可採。本件事證已臻明確，其請求再次驗尿，自難准
    許。
　㈣本件檢察官聲請意旨載明被告另有案件於臺灣高雄地方檢察
    署偵查中，認不宜給予戒癮治療之緩起訴處分。而依卷證資
    料所示，被告因重利、恐嚇取財得利等案件，現分別由臺灣
    高雄地方檢察署檢察官以111年度偵字第12189、20680、219
    58、27201號及111年度偵緝字第1369號等案件偵查中，有臺
    灣高等法院被告前案紀錄表在卷可稽。是以，參酌毒品戒癮
    治療實施辦法及完成治療認定標準第2條第2項第1款規定「
    緩起訴處分前，因故意犯他罪，經檢察官提起公訴或判決有
    罪確定」之規範意旨，被告即屬不適合為附命完成戒癮治療
    之緩起訴處分。從而，檢察官考量本案具體情節，向本院聲
    請令被告入勒戒處所觀察、勒戒，以監禁式之治療方式，求
    短時間內隔絕被告之毒品來源，務使其專心戒除毒癮，而未
    依刑事訴訟法第253條之1規定對被告為附命完成戒癮治療之
    緩起訴處分，核其此部分職權之行使尚屬合法，形式上亦無
    裁量恣意或濫用之情，於法有據。
五、綜上所述，被告施用第二級毒品犯行明確，原審依前開規定
    ，裁定被告應送勒戒處所觀察、勒戒並無不合，本件抗告為
    無理由，應予駁回。
六、據上論斷，應依刑事訴訟法第412條，裁定如主文。　　
中　　華　　民　　國　　111 　年　　11　　月　　30　　日
                  刑事第六庭    審判長法  官  李政庭
                                      法  官  毛妍懿
                                      法  官  施柏宏
以上正本證明與原本無異。
不得再抗告。
中　　華　　民　　國　　111 　年　　11　　月　　30　　日
                                      書記官  沈怡瑩